臺灣高等法院刑事判決　　　　　　　　　　　　九十一年度上易字第二０六四號
　　上　訴　人　臺灣臺北地方法院檢察署檢察官
　　被　　　告　丙○○
右上訴人因被告恐嚇案件，不服臺灣台北地方法院八十九年度易字第二八九七號，中
華民國九十一年六月十七日第一審判決 (起訴案號：臺灣地方法院檢察署八十九年度
偵字第一九六０五號)提起上訴，本院判決如左：
    主  文
上訴駁回。
    理  由
一、本案經本院審理結果，認第一審判決對被告丙○○為無罪之諭知，核無不當，應
    予維持，並引用附件第一審判決書記載之證據及理由。
二、檢察官上訴意旨略以：本件涉案之銀行帳戶係個人十分私密之物，被告又是高職
    畢業之國小教師，豈會自己去開戶又將之以些微之一千元之代價出租予人使用？
    且又供不出租用者之真實名址，所弁不足採信。又被告開戶屬實，被害人匯款入
    帳戶亦屬實，罪證明確。即使有第三使用者，然以被告之知識職業程度，對於不
    法之恐嚇取財犯行，亦脫不了共犯或幫助犯之不確定故意。原審不察常情，以無
    證據可形成有罪之心證，遽判無罪，嫌有未洽，請將原判決撤銷，更為適當合法
    之判決等語。
三、查被告係高職畢業任職民間心算班之老師，並非國小老師，已經被告於警詢及本
    院訊問時陳明在卷。上訴人以被告係國小老師，似有誤會。又被害人丁○○於收
    受恐嚇函後，並未依函內意旨匯款至指定帳戶之事實，亦經丁○○於警詢時指述
    在卷，上訴人以被害人已寄入帳戶，亦與事實不符。次查，原審審酌彰化商業銀
    行七賢分行00000000000000丙○○戶及台新國際商業銀行七賢分行000000000000
    00甲○○戶，雖係被告及其男友甲○○同時於八十九年五月二日所開立，然內載
    上開戶名、帳號之恐嚇信函一封，係以打字、親自投遞之方式所交付，因查無證
    據足認該信函為被告或其男友所書立或投遞，自無法僅以被告開戶之事實及丁○○收受有上開恐嚇信，即認被告有共同恐嚇取財之犯意及犯行，進而以不能證明
    被告犯罪為由，諭知無罪之判決。本院經核並無不合。公訴人及上訴人雖指被告
    無法提供借用帳戶者之姓名、地址以供查證，被告及甲○○且係高職畢業之知識
    分子，衡情應無可能為了區區一千元之代價而出賣人頭，將切身重要之文件、印
    章輕易交付予不相識者，認被告所辯不合常情等語。然被告無自證無罪之義務，
    犯罪事實且需以證據證明之，不得以被告所辯不可採信，即推認被告犯罪。況被
    告及甲○○於八十九年五月二十日警詢時即已提供0000000000之電話供調查嫌疑
    人「王先生」，但未見警方及檢察官追查；迨本院訊問時被告更提出台灣新聞報
    八十九年四月二十八日Ａ二一版之分類廣告，上有﹕「賺外快，現領1000～3000
    意洽王0000000000」之記載；上二電話，經查均係乙○○申租使用，有台灣大哥
    大股份有限公司函在卷可按，被告指認乙○○口卡結果雖稱﹕乙○○並非與被告
    及甲○○聯絡之「王先生」等語（見原審卷第九九頁），乙○○經本院傳喚及囑
    託台灣屏東地方法院訊問，亦均無結果，致已無法查明被告所稱之王先先之真正
    身分。但一般人貪圖小利任意出借銀行之帳戶予他人使用，並非少見，本件既無
    證據證明被告與甲○○共犯本案，亦不能證明被告知悉借用帳戶者意在犯本案之
    罪，自不能僅以被告出借帳戶及恐嚇函內記載有被告之帳號，逕認被告犯本案之
    恐嚇取財未遂罪或該罪之幫助犯。
四、綜上所述，原審以公訴人所舉證據及所為之推論未達足以確信被告犯本案之罪之
    程度，認不能證明被告犯罪，而諭知無罪之判決，並無違誤，檢察官上訴指摘原
    判決不當，為無理由，應予駁回。
據上論斷，應依刑事訴訟法第三百七十三條、第三百六十八條，判決如主文。
本案經檢察官鍾鳳玲到庭執行職務。
中    華    民    國    九十一    年      十一        月     二十六     日
                              台灣高等法院刑事第七庭
                                  審判長法  官  吳  啟  民
                                        法  官  蘇  隆  惠
                                        法  官  林  瑞  斌
右正本證明與原本無異。
不得上訴。
                                        書記官  丁  淑  蘭
中    華    民    國    九十一    年      十一      月      二十六      日
附件﹕
台灣台北地方法院刑事判決                        八十九年度易字第二八九七號
    公  訴  人  臺灣臺北地方法院檢察署檢察官
    被      告  丙○○  女  二十三歲（民國○○○年○月○日生）
                        籍：嘉義縣朴子市○○○路九十三巷十號
                        住：高雄市苓雅區○○○路六十五號
                     身分證統一編號：Ｚ000000000號
右列被告因恐嚇取財案件，經檢察官提起公訴（八十九年度偵字第一九六０五號），
本院判決如左：
    主      文
丙○○無罪。
    理      由
一、公訴意旨略以：被告丙○○、甲○○（到案後另行審結）原係男女朋友關係，竟
    共同基於意圖為自己不法所有之犯意聯絡，於民國八十九年五月四日下午二時許
    ，以投擲內載有「丁○○醫師：請於5月4日13：00時匯款至下列帳戶：台新銀行
    00000000000000戶名：甲○○30萬元  彰化銀行00000000000000戶名：丙○○30
    萬元  合計新台幣60萬元  若拒付或報警  祝你與陳太及二位小孩出入平安  一
    切因果收款後會告知  免去你終日惶惶不安  幸勿自誤  13：00時若未付款  視
    為拒付  則不再通知聯絡」之信函至臺北市○○區○○路二十號丁○○婦產科門
    口之方式，欲使丁○○交付財物，經丁○○醫師之岳母李金燕於同日下午二時許
    發現該信函，始報警查獲，因認被告等共同涉犯刑法第三百四十六條第三項、第
    一項之恐嚇取財未遂罪嫌等語。
二、公訴人認被告丙○○共同涉犯恐嚇取財未遂罪嫌，係以被害人丁○○醫師之指述
    及被告二人無法提供借用帳戶者之姓名、地址以供查證，且均係高職畢業之知識
    分子，衡情應無可能為了區區新臺幣（下同）一千元之代價而出賣人頭，將切身
    重要之文件、印章輕易交付予不相識者之理，此外，並有恐嚇信函一封在卷而資
    為論罪依據。
三、按犯罪事實應依證據認定之，無證據不得推定其犯罪事實。又不能證明被告犯罪
    者，應諭知無罪之判決，刑事訴訟法第一百五十四條、第三百零一條第一項分別
    定有明文。又事實之認定，應憑證據，如未能發現相當證據，或證據不足以證明
    ，自不能以推測或擬制之方法，為裁判基礎，最高法院四十年臺上字第八六號判
    例意旨參照。又認定犯罪事實所憑之證據，雖不以直接證據為限，間接證據亦包
    括在內，然而無論直接證據或間接證據，其為訴訟上之證明，須於通常一般之人
    均不致有所懷疑，而得確信其為真實之程度者，始得據為有罪之認定，倘其證明
    尚未達到此一程度，而有合理之懷疑存在而無從使事實審法院得有罪之確信時，
    即應由法院為諭知被告無罪之判決，最高法院七十六年臺上字第四九八六號判例
    意旨參照。訊據被告丙○○固坦承有向彰化商業銀行七賢分行申請開立帳號00
    00－00－00000－0－00活期儲蓄存款帳戶之事實，惟否認其有投擲
    信函共同恐嚇取財之犯行，辯稱：是被告甲○○說要去開戶，他拿報紙給我看，
    說報紙有登，借人頭可以賺外快，我有打電話去問，我講完電話，被告甲○○就
    拿去接電話，他說對方的聲音他有聽過，見過面後他說他認識那個人，他說他叫
    「小王」，其他我就不知道了等語。經查，彰化商業銀行七賢分行戶名丙○○（
    帳號：0000－00－00000－0－00）及台新國際商業銀行七賢分行
    戶名甲○○（帳號：0000000000000）之活期儲蓄存款帳戶，皆係
    於八十九年五月二日所開立申請，此有彰化商業銀行七賢分行及台新國際商業銀
    行七賢分行函覆開戶資料各一件在卷可稽，是被告丙○○辯稱是與被告甲○○同
    時開立一節，應堪以採信。而卷附內載有上開戶名及帳號之恐嚇信函一封，則係
    以打字、親自投遞之方式所交付，本院遍查全卷，均無法認定該信函為被告等所
    書立或投遞，亦無法以被告開戶之事實及該封信函之投遞，即認被告丙○○有共
    同恐嚇取財之犯意及犯行，而公訴意旨認被告二人無法提供借用帳戶者之姓名、
    地址以供查證，且均係高職畢業之知識分子，衡情應無可能為了區區一千元之代
    價而出賣人頭，將切身重要之文件、印章輕易交付予不相識者之推論，並未達使
    本院確信被告丙○○犯罪之程度。此外，復查無其他積極證據足資證明被告丙○○有何公訴意旨所指之恐嚇取財未遂犯行，依照上開說明，自應為其無罪判決之
    諭知。
據上論斷，應依刑事訴訟法第三百零一第一項判決如主文。
本案經檢察官蔡佳玲到庭執行職務
中      華      民      國    九十一    年      六      月    十七      日
                                    臺灣臺北地方法院刑事第五庭
                                        法  官  朱夢蘋
右正本證明與原本無異。
如不服本判決，應於判決送達後十日內，向本院提出上訴狀。
                                        書記官  周小玲
中      華      民      國    九十一    年      六      月     二十     日
